【裁判字號】    96,簡,659
【裁判日期】    970530
【裁判案由】    俸給
【裁判全文】
臺北高等行政法院裁定
                                     96年度簡字第00659號
原      告  甲○○
被      告  金門縣烏坵鄉公所
代  表  人  乙○○（鄉長）
上列當事人間因俸給事件，提起行政訴訟，本院裁定如下：
    主      文
原告之訴駁回。
訴訟費用由原告負擔。
    事實及理由
一、本件原告提起給付訴訟，其標的之金額為新臺幣（下同）48
    ,400元，係在20萬元以下，依行政訴訟法第229 條第1 項第
    2 款、第2 項規定及司法院民國（下同）92年9 月17日（92
    ）院臺廳行一字第23681 號令，應適用簡易程序。
二、原告起訴（經本院闡明後）確認本件提起給付訴訟（參本院
    卷p-47），並陳明：起訴狀（參本院卷p-08）訴之聲明第
    1 項撤回，本件是主張行政訴訟法第8 條的給付之訴。起
    訴狀（參本院卷p-08）訴之聲明第2 項維持原來書狀的內容
    ，請求給付48,400元，關於停職期間的半薪不在本案請求。
    關於直接請求給付之訴的法律依據是工程獎金的發放辦法
    ，在停職期間工程獎金是以半數計，加班費及出差費均按照
    公務人員保障法第23條、第24條。
    原告曾擔任公職，服務於被告機關，就原告所主張之48,400
    元，包括：停職前工程獎金（原告經免職，但未確定前，
    先予停職）93年11月16日至94年04月30日，共計7.5 個月，
    每月3,600 元，共計27,000元。停職後工程獎金，94年07
    月01日至95年01月15日，共計6.5 個月，每月3,600 元之半
    數，共計11,700元。加班費，94年06月18、19日奉准加班
    12時以時薪（68,000/30/8=283.33）計，共283.33*12=3,39
    9.96元，以3,400 元計。出差費，93年11月16日至93年11
    月25日，共5 日，住宿費700*5=3,500 元，膳雜費500*5=2,
    500 元，交通費300 元，共計6,300 元。總計48,400元。
三、本件準備期日，被告並未到庭，但以書狀陳報，稱：未達施
    政目標、預期效益不得提撥工程獎金；並加班補休應於6 個
    月內補休完畢，未於6 個月內提出申請視同放棄；且出差事
    畢，應於15日內檢據報核；故原告之主張均無理由，請求駁
    回原告之訴。
四、行政訴訟法第8 條：「（第1 項）人民與中央或地方機關間
    ，因公法上原因發生財產上之給付或請求作成行政處分以外
    之其他非財產上之給付，得提起給付訴訟。因公法上契約發
    生之給付，亦同。（第2 項）前項給付訴訟之裁判，以行政
    處分應否撤銷為據者，應於依第4 條第1 項或第3 項提起撤
    銷訴訟時，併為請求。原告未為請求者，審判長應告以得為
    請求。（第3 項）除別有規定外，給付訴訟以高等行政法院
    為第一審管轄法院。」，本件原告請求的是「給付訴訟」並
    非撤銷訴訟，雖被告曾就原告請求之事項，以原告曠職期間
    所領溢發之薪獎主張扣抵，而為訴願機關認為非屬行政處分
    而復審不受理（參本院卷p-12）。然而，原告主張公法上原
    因發生財產上之給付，提起本件給付訴訟，即無踐行訴願程
    序之必要，就此敘明。
五、如何的公法上原因之財產上給付，始得提起行政訴訟之給付
    訴訟，最高行政法院92年判字第1429號判決稱：「依行政訴
    訟法第8 條所規定因公法上原因發生財產之給付，而提起一
    般給付訴訟，其請求金錢給付者，必須以該訴訟可直接行使
    給付請求權時為限，如依實體法之規定，尚須先由行政機關
    核定或確定其給付請求權者，則於提起一般給付訴訟之前，
    應先提起課予義務訴訟，請求作成核定之行政處分。準此，
    得直接提起一般給付訴訟者，應限於請求金額已獲准許可或
    已保證確定之金錢支付或返還。」可資參照。
    依上開最高行政法院92年判字第1429號判決意旨，如請求金
    錢給付者，必須以該訴訟可直接行使給付請求權時為限，如
    依實體法之規定，尚須先由行政機關核定或確定其給付請求
    權者，則於提起一般給付訴訟之前，應先提起課予義務訴訟
    ，請求作成核定之行政處分；原告並未主張課予義務訴訟，
    自無法補正請求補發工程獎金、加班費、出差費之金額已獲
    准許可之相關資料，本院自應依據行政訴訟法第107 條第1
    項第10款之規定，以原告之訴，起訴不備其他要件，而無由
    補正，依法裁定駁回之。
六、至於，原告另據狀稱追加聲明，追加請求95年02月15日至
    95年06月19日，共計4 個月4 天之薪資計281,066 元，94
    年03月12日至94年07月05日，共計4.5 個月之主管加給，計
    20,792元。參照上開最高行政法院92年判字第1429號判決意
    旨，程序上仍有疑義；且不合於行政訴訟法第111 條所規定
    之各項要件，自無由准許其追加，並此敘明。
七、據上論結，本件原告之訴為不合法，依行政訴訟法第107 條
    第1 項第10款、第104 條、民事訴訟法第95條、第78條，裁
    定如主文。
中    華    民    國    97    年     5    月   30     日
                       臺北高等行政法院第三庭
                                       法  官  陳心弘
上為正本係照原本作成。
本件以訴訟事件所涉及之法律見解具有原則性者為限，始得於本
裁定送達後10日內向本院提出抗告狀（須按他造人數附繕本），
並經最高行政法院許可後方得抗告。
中    華    民    國    97    年     5    月   30     日
                                       書記官  王英傑


司法院資訊處製作；財團法人民間司法改革基金會備份。
